臺灣屏東地方法院刑事判決　96年度簡上字第179號
上　訴　人　甲○○
即　被　告
上列上訴人因違反保護令罪等案件，不服本院96年屏簡字第919
號中華民國96年6 月29日刑事簡易判決（95年度調偵字第100 號
）提起上訴，本院判決如下：
    主  文
原判決撤銷。
甲○○違反法院依家庭暴力防治法第十三條所為禁止實施身體上
不法侵害之民事通常保護令裁定，處拘役伍拾捌日，減為拘役貳
拾玖日，如易科罰金，以銀元佰元即新臺幣玖佰元折算壹日。
    事  實
一、甲○○與乙○○係夫妻關係，為家庭暴力防治法第3 條第1
    款所稱之家庭成員，甲○○並於民國94年8 月31日，經臺灣
    屏東地方法院核發94年度家護字第305 號民事通常保護令，
    命甲○○不得對乙○○實施身體或精神上不法侵害之家庭暴
    力行為，亦不得直接或間接騷擾乙○○，甲○○亦明知上開
    通常保護令之內容，竟仍於95年4 月5 日8 時許，在屏東縣
    枋山鄉○○村○○路37之9 號之住處內，因細故與乙○○起
    爭執後，以徒手毆打乙○○之左後頸、左肘、右大腿等處，
    致乙○○因此受有多處挫傷（左後頸、左肘、右大腿）、左
    手指擦傷、右腋下痛及下背痛等傷害，違反上開民事通常保
    護令禁止實施家庭暴力行為之裁定。
二、案經乙○○訴由屏東縣警察局枋寮分局報告臺灣屏東地方法
    院檢察署檢察官偵查聲請以簡易判決處刑。
    理  由
一、訊據據被告甲○○對上開犯行坦承不諱，核與告訴人乙○○
    之指述相符，並有本院94年度家護字第305 號民事通常保護
    令、財團法人恆春基督教醫院診斷證明書等在卷可憑，被告
    犯行應可認定。
二、按被告行為後，家庭暴力防治法已於96年3 月28日修正，同
    日並經總統公布施行，修正後將原第13條第2 項第2 款「禁
    止相對人直接或間接對於被害人為騷擾、通話、通信或其他
    非必要之聯絡行為」之規定移置第14條第1 項第2 款，並修
    正為「禁止相對人對於被害人為騷擾、接觸、跟蹤、通話、
    通信或其他非必要之聯絡行為」；另原第50條第1 款「禁止
    實施家庭暴力行為」亦移置於第61條第2 款，並配合修正為
    「禁止實施家庭暴力」，惟修正前第50條與修正後第61條之
    法定刑均為「三年以下有期徒刑、拘役或科或併科新臺幣十
    萬元以下罰金」之相同規定，修正後之法律並非較有利於行
    為人，自應依刑法第2 條第1 項前段規定，適用被告行為時
    即修正前家庭暴力防治法第50條第1款規定論處。
三、核被告甲○○所為，係犯修正前家庭暴力防治法第50條第1
    款之違反法院依同法第13條所為禁止實施家庭暴力行為之民
    事通常保護令罪，及刑法第277 條第1 項普通傷害罪。2 罪
    法定刑關於罰金之規定，依94年2 月2 日修正公布，並於被
    告行為後自95年7 月1 日起施行之刑法第33條第5 款規定：
    「罰金：新臺幣1,000 元以上，以百元計算之。」較諸修正
    前刑法第33條第5 款為「罰金：1 元以上。」之規定，並未
    較有利於被告，依刑法第2 條第1 項前段規定，就法定刑關
    於罰金部分之適用，應依行為時之法律即修正前刑法第33條
    第5 款之規定。又其以1 行為犯上揭2 罪名，侵害2 法益，
    應依刑法第55條想像競合之例，從一重之違反保護令罪處斷
    。
四、原審認事證明確，依家庭暴力防治法第50條之規定，判處被
    告有期徒刑4 月，並諭知如易科罰金之折算標準，固非無見
    ，而被告僅以其已與被害人達成和解，提起上訴，但並未具
    體指摘原審判決有何不當之處，雖為無理由。惟查：（一）
    被告本件犯罪之時間為95年4 月5 日，係在96年4 月24 日
    以前，依中華民國96年罪犯減刑條例第2 條第1 項第3 款之
    規定，應減其刑期2 分之1 ，原審未及審酌上情，自有未洽
    。（二）被告係以毆打告訴人成傷之方式，違反本院所核發
    之上開保護令，核其所為，應係違反法院通常保護令「禁止
    實施家庭暴力行為」之規定，係違反修正前家庭暴力防治法
    第50條第1 款之規定，原審認被告係違反該法第50條第2 款
    「禁止直接或間接騷擾、接觸、通話或其他連絡行為」之規
    定，亦有未洽，故本院自應將原判決撤銷改判。爰審酌被告
    之素行、品行、智識能力、犯罪動機、手段、對於法益所生
    侵害之程度、前有侵占、贓物等前科，有臺灣高等法院被告
    前案紀錄表及臺灣屏東地方法院檢察署刑案資料查註紀錄表
    各1 份在卷可按，素行非佳，本件因細故與其妻發生爭執而
    犯罪之動機、被害人所受之傷多為瘀挫傷，傷勢非重、被告
    犯後於本院審理中坦承犯行，並獲得被害人乙○○之諒宥，
    有和解書一紙附卷可憑等一切情狀，及公訴人當庭之求刑（
    拘役59日），量處如主文所示之刑，再依96年罪犯減刑條例
    第2 條第1 項第3 款之規定，減其刑期2 分之1 ；又按行為
    後法律有變更者，適用行為時之法律，但行為後之法律有利
    於行為人者，適用最有利於行為人之法律，刑法第2 條第1
    項定有明文。94年2 月2 日修正公布之刑法第41條，於本件
    被告犯罪後，業於95年7 月1 日生效施行，關於易科罰金之
    折算標準，原規定以銀元1 元以上3 元以下折算1 日，修正
    後規定則以新臺幣1 千元、2 千元、3 千元折算1 日，是依
    前開說明，並應適用被告行為時之法律即95年7 月1 日修正
    生效施行前之刑法第41條第1 項前段規定，諭知易科罰金之
    折算標準。
據上論斷，應依刑事訴訟法第455 條之1 第1 項、第3 項、第36
9 條第1 項前段、第364 條、第299 條第1 項前段項，修正前家
庭暴力防治法第50條第1 款，刑法第2 條第1 項前段、第11條、
第277 條第1 項、第55條、修正前刑法第41條第1 項前段，罰金
罰鍰提高標準條例第1 條前段、廢止前罰金罰鍰提高標準條例第
2條 ，中華民國96年罪犯減刑條例第2 條第1 項第3 款、第7 條
，判決如主文。
本案經檢察官李賜隆到庭執行職務。
中　　華　　民　　國　　96　　年　　9 　　月　　12　　日
                  刑事第四庭  審判長法　官  莊鎮遠
                                    法  官  王以齊
                        　　        法  官  蔡嘉裕
以上正本證明與原本無異。
不得上訴。
中　　華　　民　　國　　96　　年　　9 　　月　　12　　日
                                    書記官  薛慧茹
附錄本判決論罪科刑法條全文
修正前家庭暴力防治法第50條
違反法院依第十三條、第十五條所為之下列裁定者，為本法所稱
之違反保護令罪，處三年以下有期徒刑、拘役或科或併科新台幣
十萬元以下罰金︰
一、禁止實施家庭暴力行為。
中華民國刑法第277條第1項
（普通傷害罪）
傷害人之身體或健康者，處3 年以下有期徒刑、拘役或1 千元以
下罰金。
